臺灣高等法院刑事判決　　　　　　　　　　　　　九十二年度交上易字第四六七號
　　上　訴　人　臺灣板橋地方法院檢察署檢察官
　　被　　　告　甲○○
　　選任辯護人　周炳榮律師
右上訴人因被告過失致人於死案件，不服臺灣板橋地方法院九十一年度交易字第五六
三號，中華民國九十二年八月六日第一審判決（起訴案號：臺灣板橋地方法院檢察署
九十一年度偵字第一五七六六號），提起上訴，本院判決如左：
    主  文
原判決撤銷。
甲○○因過失致人於死，處有期徒刑壹年。
    事  實
一、甲○○於民國九十一年五月二十六日凌晨邀集友人至臺北縣林口鄉欲圍觀他人飆
    車，由其駕駛車牌號碼三Ｃ─二○八號自用小客車搭載黃鈺晴、林敏如，翁家偉
    駕駛車牌號碼三Ａ─六一六六號自用小客車，郭士賢駕駛車牌號碼Ｋ五─四一一
    六號自用小客車搭載林育峰、范翊嫻一同前往，惟因未見飆車而折返。回程時，
    由甲○○駕駛前開自用小客車搭載黃鈺晴、林敏如，沿臺北縣林口鄉○○路，由
    文化一路往竹林路方向行駛（林口鄉往五股鄉方向）。嗣於九十一年五月二十六
    日凌晨一時十五分許，因遇紅燈暫停在文化一路與仁愛路交岔口，停車順位自路
    口起算係第三位，而車道數目越過前開路口，即由雙向四線道縮減為雙向二車道
    。甲○○應注意汽車在雙向二車道行駛時，在劃有分向限制線之路段，不得駛入
    來車之車道內；行車速度，依標誌或標線之規定，當地之時速限制為每小時四十
    公里。且汽車行駛時，駕駛人應注意車前狀況，隨時採取必要之安全措施，而依
    當時情形，天候晴、光線夜間有照明、市區道路○○路、路面狀況乾燥無缺陷、
    無障礙物，顯無不能注意之情事。甲○○應注意能注意卻疏未注意，於前開紅綠
    燈號誌由紅燈轉換為綠燈時，欲超越前方之車輛，起步後率然跨越分向限制線，
    向左駛入來車之車道內，並加速至時速約一百公里超速行駛。因前方之車輛已以
    高於甲○○所駕駛之車輛之速度駛離，甲○○因而未超越前車，又因輕忽而未駛
    回原有車道，使其所駕駛之上開自用小客車以時速約一百公里之高速在來車車道
    疾駛，適鄭榮傑騎乘車牌號碼ＴＥＭ─九六一號輕型機車行經來車車道林口高中
    校區○○路段，甲○○因車速過快，復未注意車前狀況，見狀方向盤向左打仍閃
    避不及，其所駕駛之該自用小客車右前側直接撞擊鄭榮傑所騎乘之機車後始煞車
    ，留下約三十九點四公尺長之煞車痕，致鄭榮傑人車倒地，受有顱骨粉碎性骨折
    、全身多處外傷，經送醫後不治死亡。甲○○於肇事後，於有偵查犯罪職權之機
    關尚不知何人為肇事者前，即主動向處理車禍事故現場之警員全國樑報案，表明
    其係肇事者並陳述肇事之經過，自首而接受裁判。
二、案經臺北縣政府警察局新莊分局報告臺灣板橋地方法院檢察署檢察官相驗後檢舉
    及鄭榮傑之父乙○○告訴後偵查起訴。
    理  由
一、右揭事實，業據被告甲○○坦承不諱，參以：
（一）證人黃鈺晴於警詢、偵查及原審稱：被告於紅燈變成綠燈時，車子即逐漸加速
      ，並偏向左內側，然後迎面撞擊機車（見相驗卷第七頁反面、偵查卷第三七頁
      反面、原審卷第六五頁），證人林敏如於警詢、偵查及原審稱：被告當時在文
      化一路及仁愛路口停等紅綠，俟綠燈亮時，感覺車子左偏駛往對向車道，因被
      告向左打得力道很大，是有感覺超越前車（見相驗卷第九頁反面、偵查卷第三
      七頁反面、原審卷第六四頁），證人翁家偉於警詢、偵查及原審稱：當時其駕
      車在被告車後，在文化一路與仁愛路口停等紅燈時，被告車輛前面還有二輛自
      用小客車，前面二輛車於綠燈亮時即加速行駛，被告亦開車加速在後，聽到「
      碰」一聲，即看到被告車輛已在對向車道撞上被害人鄭榮傑騎乘之機車，機車
      騎士已倒在路中間（見相驗卷第十二頁、偵查卷第三八頁反面、第三九頁反面
      、原審卷第六六頁），證人郭士賢於警詢、偵查及原審稱：感覺被告之車速很
      快，逆向撞上被害人之機車等情（見相驗卷第十五頁反面、偵查卷第三九頁、
      原審卷第六七頁）。
（二）對照道路交通事故調查報告表，被告上開自用小客車於肇事後停止在逆向車道
      上，左煞車痕長達三十九點四公尺，而被害人之安全帽、外套及血跡一路在逆
      向車道（見相驗卷第十七頁），可見被告確實行駛至對向車道而撞擊被害人機
      車，且撞擊力量猛烈，並有道路交通事故現場圖（見本院卷第七五頁）、臺北
      縣政府警察局重大交通事故紀錄（通報）單（見相驗卷第二二頁）、車籍作業
      系統─查詢認可資料二張（見相驗卷第二五、二六頁）、現場及車損照片（見
      相驗卷第三十至四二頁、本院卷第七六至七九頁）在卷可參。
（三）被害人確因本件車禍死亡，亦經臺灣板橋地方法院檢察署檢察官督同法醫師相
      驗明確，製有勘驗筆錄（見相驗卷第四六頁）、相驗屍體證明書（見相驗卷第
      五十頁）、驗斷書（見相驗卷第五五至五九頁）在卷足憑。
（四）按汽車在雙向二車道行駛時，在劃有分向限制線之路段，不得駛入來車之車道
      內；行車速度，依標誌或標線之規定；汽車行駛時，駕駛人應注意車前狀況，
      並隨時採取必要之安全措施，道路交通安全規則第九十七條第二款、第九十三
      條第一項、第九十四條第三項定有明文。被告駕駛自用小客車，自應注意上開
      規定。依卷附道路交通事故調查報告表所載，肇事當時天候晴、夜間有照明、
      市區道路○○路、路面乾燥無缺陷、無障礙物，當地之時速限制為每小時四十
      公里，並無不能注意之情事。證人全國樑警員亦稱：當時路燈很亮，不可能會
      看錯車道等語（見原審卷第六九頁）。被告駕駛前開自用小客車因遇紅燈暫停
      ，待燈號轉換為綠燈時，欲超越前方之車輛，起步後率然跨越分向限制線，向
      左駛入來車之車道內，並加速至時速約一百公里超速行駛，又因輕忽而未駛回
      原有車道，故被告所駕駛之自用小客車以時速約一百公里之高速在來車車道疾
      駛，適被害人騎乘車牌號碼ＴＥＭ─九六一號輕型機車行駛在來車車道，被告
      因車速過快亦未注意車前狀況，見狀方向盤向左打仍閃避不及，其所駕駛之自
      用小客車右前側直接撞擊被害人所騎乘之機車後才踩煞車，留下約三十九點四
      公尺長之煞車痕，致被害人之人車倒地，受有顱骨粉碎性骨折、全身多處外傷
      之傷害，經送醫後不治死亡。其係應注意能注意而不注意上開規定，造成被害
      人死亡之結果，被告顯有過失。被告之過失行為與被害人之死亡結果顯然具有
      相當因果關係。
（五）綜上所述，本件事證明確，被告犯行堪以認定。
二、核被告所為，係犯刑法第二百七十六條第一項之過失致人於死罪。其於肇事後，
    在報案人或勤務中心轉至臺北縣政府警察局中和分局之資料並未報明肇事人姓名
    ，有偵查犯罪職權之機關尚不知何人為肇事者前，警員前往現場處理時，被告在
    場，並當場承認為肇事人，接受裁判等情，業據證人全國樑警員證述明確（見原
    審卷第六三頁），則被告合於自首之要件，應依刑法第六十二條前段之規定減輕
    其刑。
三、原審認被告所犯罪證明確，予以論罪科刑，固非無見。惟被告於原審判決後，業
    於九十三年六月一日與被害人家屬達成和解，願意分期賠償三百三十六萬元，有
    和解書在卷可稽（見本院卷第九四至九五頁），為原審量刑時而未及審酌。被告
    以業已和解，求予從輕量刑，提起上訴，為有理由，自應由本院予以撤銷改判。
    爰審酌被告年紀尚輕，並未有前科（參本院被告全國前案紀錄表），然偕同友人
    出外玩樂後，竟輕忽駕駛之注意義務，率然駛入來車車道，並持續以時速約一百
    公里之速度疾駛，亦未注意車前狀況，以致肇事，其過失情節極為重大，惟犯後
    尚知認錯，事後並與被害人家屬達成和解等一切情狀，就原審所量處之有期徒刑
    一年二月予以酌減，判處如主文所示之刑。又被告過失情節重大，依其情節，尚
    難認刑之執行以暫不執行為適當，故不予宣告緩刑。
四、告訴人雖另認被告在市區道路，以超高速駕駛汽車欲與其他車輛競逐，並侵入對
    向車道，持續高速逆向行駛，尚涉犯刑法第一百八十五條第二項、第一項之以他
    法致生往來危險，而致人於死罪云云。惟訊據被告堅詞否認有何與前方車輛競速
    之情事，辯稱：其乃是要超車才切到對向車道，其往左切時，前車已很快開到前
    方去，並無要與前車競速之意，亦無追趕前車之意等語。證人翁家偉亦證稱：被
    告前面的二台車，一啟動即消失看不見了，被告往左打以後，右邊已經沒有車輛
    了（見偵查卷第三九頁反面），被告前面的車子衝得很快，早就已經跑不見了等
    語（見原審卷第六六頁），證人黃鈺晴亦稱：當時被告車子加速時，其因害怕，
    沒有往前看，當其往前看時，其車前面早已經沒車等語（見原審卷第六六頁），
    並無證據足資證明被告係與其前方之車輛從事競速之行為，尚不致構成以競駛之
    方式致生往來危險，因而致人於死之罪。而被告雖駛入來車車道，並高速行駛於
    來車車道，亦未注意車前狀況，而嚴重違反交通規則，足以對前開路段之行人或
    駕駛等個人產生危險，然當時現場車子並不多等情，亦據證人全國樑警員證述明
    確（見原審卷第六九頁），則其違反道路交通安全規則之行為，對於該陸路「公
    眾往來交通」之安全尚難構成危險。況亦無證據足資證明被告具有對其行為所生
    結果足以生公眾交通往來危險之虞之認識，而仍決意行之之主觀不法要素。是本
    件應屬跨越分向禁止線，駛入來車之車道，亦未注意車前狀況，而以時速約一百
    公里之高速超速行駛之過失致死案件，尚非刑法第一百八十五條第二項、第一項
    之罪，附此說明。
據上論斷，應依刑事訴訟法第三百六十九條第一項前段、第三百六十四條、第二百九
十九條第一項前段、刑法第二百七十六條第一項、第六十二條前段、罰金罰鍰提高標
準條例第一條前段，判決如主文。
本案經檢察官郭弘佑到庭執行職務。
中　　　華　　　民　　　國　　九十三　　年　　　七　　　月　　　一　　　日
                              臺灣高等法院交通法庭
                                  審判長法  官  楊  照  男
                                        法  官  江  振  義
                                        法  官  王  詠  寰
右正本證明與原本無異。
不得上訴。
                                        書記官  駱  麗  君
中　　　華　　　民　　　國　　九十三　　年　　　七　　　月　　　一　　　日
附錄：本案論罪科刑法條全文
刑法第二百七十六條
因過失致人於死者，處二年以下有期徒刑、拘役或二千元以下罰金。
從事業務之人，因業務上之過失犯前項之罪者，處五年以下有期徒刑或拘役，得併科
三千元以下罰金。
